【裁判字號】    90,上重訴,2
【裁判日期】    891215
【裁判案由】    違反毒品危害防制條例
【裁判全文】
臺灣高等法院高雄分院刑事判決          九十年度上重訴字第二號
    上  訴  人
    即  被  告  甲○○
    指定辯護人  本院公設辯護人  孫  妙  岑
右上訴人因違反毒品危害防制條例等案件，不服臺灣高雄地方法院八十九年度重訴字
第五八號中華民國八十九年十二月十五日第一審判決（起訴案號：臺灣高雄地方法院
檢察署八十九年度偵字第一八五七二號），提起上訴，本院判決如左：
      主      文
原判決撤銷。
甲○○共同運輸第一級毒品，處無期徒刑，褫奪公權終身。
第一級毒品海洛因伍包（淨重共貳仟肆佰零肆公克）沒收銷燬之，海洛因包裝紙壹袋
，束褲壹條、新台幣陸仟元、港幣陸仟元均沒收。新台幣陸仟元及港幣陸仟元如全部
或一部不能沒收時，以其財產抵償之。
      事      實
一、甲○○係香港居民，明知海洛因係第一級毒品，屬管制進口物品，非經許可不得
    進口及運輸，竟因經濟拮据，於民國（下同）八十九年八月十六日，在香港與綽
    號「阿海」之不詳姓名成年男子，共同基於運輸及私運第一級毒品海洛因進口之
    犯意聯絡，應允以新台幣六千元及港幣三萬六千元之代價，替綽號「阿海」運輸
    第一級毒品海洛因至台灣地區。嗣於八十九年八月十六日上午，在香港「好運餐
    廳」收受「阿海」所交付之以塑膠袋分裝成五包之海洛因，及代價之前金新台幣
    六千元、港幣六千元，並約定於入境台灣後，再以電話回覆聽候指示，將所帶
    之毒品交與前來取貨之人。甲○○收受毒品後，於八十九年八月十七日，在其香
    港九龍大仙龍日樓三四０六室住處，以束褲將該毒品海洛因捆扎夾藏在身體之腹
    部及大腿處，而於八十九年八月十七日上午十時許，自大陸地區之香港，搭乘國
    泰航空ＣＸ－四五０號班機，於同日十二時五十分許，私運第一級毒品海洛因進
    入台灣地區。旋於同日下午一時二十分許，在桃園中正國際機場入境檢查室，當
    場為財政部台北關稅局會同法務部調查局高雄市調查處等單位人員查獲，並扣得
    上開第一級毒品海洛因五包（淨重共二千四百零四公克）、及其所有供運輸毒品
    所用之束褲一條、海洛因包裝紙一袋。
二、案由法務部調查局高雄市調查處移送臺灣高雄地方法院檢察署檢察官偵查起訴。
      理      由
一、前開上訴人即被告甲○○自大陸地區之香港，運輸、私運毒品海洛因進入台灣地
    區之事實，已據被告於法務部調查局高雄市調查處調查時供稱「我於八十九年八
    月十七日上午十時許，自香港搭乘國泰航空ＣＸ─四五○號班機，入境中正機場
    ，當場在我身上查獲藏匿於我所穿之束褲、雙腿內側及腹部以塑膠袋包裝之海洛
    因毛重約二千四百公克，該毒品係香港男子綽號「阿海」者於八月十六日上午十
    一時左右，在香港「好運餐廳」交給我，當時他先給我新台幣六千元及港幣六千
    元，作為運送至台灣之前金，「阿海」並跟我約定等我回香港後，再給我港幣三
    萬元，作為後謝之酬勞，綽號「阿海」之男子教我如何以束褲、包裝紙等物，將
    毒品藏匿於束褲、雙腿內側及腹部，我在八十九年八月十七日赴機場前，在我家
    裡以前述物品，將毒品夾藏於身上後，即邀約不知情之友人梁偉光一起搭機前來
    台灣，扣案之海洛因毛重約二千四百公克，是綽號「阿海」之男子交給我的」等
    語（偵查卷第二頁反面至第四頁）不諱。被告於歷次偵審中亦坦承「毒品是我自
    己綁在束褲，入毒品之代價是港幣三萬六千元及新台幣六千元」（偵查卷第廿
    九頁），「八十九年八月十六日有位「阿海」說要給我港幣三萬六千元及台幣六
    千元，已給我六千元台幣，回香港另外給我港幣三萬元，毒品五包是我自己用束
    褲綁在身上，來臺灣後買電話卡打回香港給「阿海」，再等候指示」（原審卷第
    九、十、廿二頁），「我知道海洛因是毒品，我於八十九年八月十七日搭機來台
    灣，毒品是綽號阿海給我的，他叫我帶到台灣時，才打電話給他，他會交代我怎
    麼做，他用港幣三萬六千元及新台幣六千元作為報酬，我是以束褲將毒品綁在腰
    際及大腿上，要帶進台灣的，束褲是阿海交給我的，阿海大約四十幾歲」等情（
    本院卷九十年二月一日、二月十三日訊問審判筆錄）。而被告帶毒品海洛因五
    包，在桃園中正國際機場入境檢查室，經有關人員查獲，復有中華民國入境旅客
    申報單（查獲紀錄）、被告之護照影本、現場照片四張等附卷可稽，並有該毒品
    海洛因五包、海洛因包裝紙一袋、夾藏海洛因之束褲一條等扣案可佐。被告帶
    入境之毒品海洛因五包，淨重二千四百零四公克，純度百分之八０‧二九，經法
    務部調查局以化學呈色法及氣相層析質譜儀分析法鑑驗無訛，有該局八十九年九
    月十五日陸(一)第00000000號鑑定通知書在卷足憑。是被告之前開自白
    與事實相符，事證明確，被告之犯行洵堪認定。
二、查海洛因係毒品危害防制條例第二條第一項第一款所稱之第一級毒品，亦為行政
    院依懲治走私條例第二條第四項所公告之管制物品項目及其數額中甲項第四目管
    制進出口之物品。被告將毒品以束褲綁於腹部及大腿處入境，足證其明知海洛因
    為管制進口之物品。被告自大陸地區之香港私運管制物品進入台灣地區，依懲治
    走私條例第十二條規定，以私運管制物品進口論。核被告所為，係犯毒品危害防
    制條例第四條第一項之運輸第一級毒品罪，及懲治走私條例第二條第一項之私運
    管制物品進口罪。被告一運送行為，觸犯上開二罪，為想像競合犯，應從一重之
    運輸第一級毒品罪處斷。被告持有第一級毒品，進而運輸，其持有之低度行為，
    應為運輸之高度行為所吸收，不另論其持有第一級毒品罪。被告就上開犯行，與
    綽號「阿海」之成年男子間，有犯意聯絡及行為分擔，為共同正犯。
三、原審論處被告罪刑，固無不合，惟自大陸地區私運管制物品進入台灣地區，必依
    懲治走私條例第十二條規定，始能以私運管制物品進口論，原判決未予論及，尚
    有未洽。被告上訴意旨以量刑過重指摘原判決不當，雖無理由，但原判決既有可
    議，自應將之撤銷改判。爰審酌被告運輸之毒品達二千四百零四公克，助長毒品
    氾濫，危害國人及社會至鉅，情節非輕，惟念其尚無前科，有臺灣高等法院被告
    全國前案紀錄表在卷可按，且犯罪後坦承犯行，頗知悔悟，態度良好等一切情狀
    ，量處法定刑之低刑無期徒刑，併依刑法第三十七條第一項規定宣告褫奪公權終
    身。扣案之第一級毒品海洛因五包（淨重二千四百零四公克），依法宣告沒收銷
    燬之。另束褲一條及海洛因包裝紙一袋，係供被告運輸毒品所用之物，及犯罪所
    得之新台幣六千元、港幣六千元，均依法宣告沒收。新台幣六千元及港幣六千元
    ，如全部或一部不能沒收時，以其財產抵償之。
據上論斷，應依刑事訴訟法第三百六十九條第一項前段、第三百六十四條、第二百九
十九條第一項前段、毒品危害防制條例第四條第一項、第十八條第一項前段、第十九
條第一項、懲治走私條例第二條第一項、第十二條、刑法第十一條前段、第二十八條
、第五十五條、第三十七條第一項，判決如主文。
本案經檢察官張其主到庭執行職務。
中    華    民    國      九十      年       二       月      二十七    日
                              臺灣高等法院高雄分院刑事第五庭
                                  審判長法官  吳水木
                                        法官  陳朱貴
                                        法官  洪慶鐘
右正本證明與原本無異。
如不服本判決，應於判決送達後十日內向本院提出上訴狀，其未述理由者並應於提
出上訴狀後十日內向本院補提理由書（應附繕本)。
                                      書記官  陳金卿
中    華    民    國      九十      年       三       月        二      日
附錄：本判決論罪科刑法條：
毒品危害防制條例第四條第一項
製造、運輸、販賣第一級毒品者，處死刑或無期徒刑；處無期徒刑者，得併科新臺幣
一千萬元以下罰金。
                                                                        Ｑ


司法院資訊處製作；財團法人民間司法改革基金會備份。
